臺北高等行政法院裁定
                                      99年度訴字第2388號
原      告　林振茂
被      告　宜蘭縣宜蘭地政事務所
代　表　人　楊福洋（主任）住同上
上列當事人間有關土地登記事務事件，原告不服宜蘭縣政府中華
民國99年11月19日府訴字第0990150630號訴願決定，提起行政訴
訟，本院裁定如下：
    主　文
原告之訴駁回。
訴訟費用由原告負擔。
    理　由
一、按「人民因中央或地方機關對其依法申請之案件，於法令所
    定期間內應作為而不作為，認為其權利或法律上利益受損害
    者，經依訴願程序後，得向高等行政法院提起請求該機關應
    為行政處分或應為特定內容之行政處分之訴訟。人民因中央
    或地方機關對其依法申請之案件，予以駁回，認為其權利或
    法律上利益受違法損害者，經依訴願程序後，得向高等行政
    法院提起請求該機關應為行政處分或應為特定內容之行政處
    分之訴訟。」行政訴訟法第5 條定有明文。而此所謂行政處
    分，依訴願法第3條第1項規定，係指中央或地方機關就公法
    上具體事件所為之決定或其他公權力措施而對外直接發生法
    律效果之單方行政行為而言。次按「當事人或利害關係人不
    服行政機關於行政程序中所為之決定或處置，僅得於對實體
    決定聲明不服時一併聲明之。但行政機關之決定或處置得強
    制執行或本法或其他法規另有規定者，不在此限。」為行政
    程序法第174條明定。又「原告之訴，有下列各款情形之一
    者，行政法院應以裁定駁回之。但其情形可以補正者，審判
    長應定期間先命補正：…十、起訴不合程式或不備其他要件
    者。」行政訴訟法第107條第1項第10款定有明文。
二、緣原告為就坐落宜蘭縣壯圍鄉○○段742 地號土地申請時效
    取得地上權登記，於民國（下同）99年4月6日向被告機關申
    請他項權利位置測量（即複丈）。經被告機關實際勘測繪製
    時效取得地上權勘測成果圖（下稱第一次成果圖），並由原
    告認定核章。嗣原告以第一次成果圖所繪位置與其申請他項
    權利範圍為系爭土地之全部者不符，而於99年5月5日陳情要
    求就其申請之占有範圍測繪位置圖，繼於99年5 月10日補陳
    宜蘭縣壯圍鄉○○路○段○○○巷42號現況相片為佐，並於99年
    5 月28日申請更正或改正上開事項並重新核發他項權利位置
    圖。被告機關據此再次函請原告於99年6月4日上午9 日時到
    場履勘並指明占有範圍位置，作成系爭土地時效取得地上權
    勘測成果圖（下稱第二次成果圖），並由原告簽名認定。原
    告於99年6 月25日以同一理由再次提出更正申請，並主張被
    告機關承辦人員顯不適任是項職務，請准依迴避條款另予指
    定人員辦理，再以99年7月20日、99年7月27日、99年8月2日
    陳情書分向被告機關與宜蘭縣政府陳情。被告機關於99年7
    月30日以宜地二01字第0990008125號函否准所請。原告不服
    ，提起訴願遭決定不受理，遂提起本件行政訴訟。
三、本件原告起訴意旨略謂：被告依原告4 次之申請、陳情被告
    所屬人員迴避，係就被告所屬主辦人員有偏頗行為之虞，請
    求是否屬於迴避規定內所為之認定，係行政處分，原告自得
    循行政爭訟程序救濟。被告當調查是否符合迴避規定，卻未
    見依法作任何適當之處置。原告依法申請被告所屬人員迴避
    ，係屬另一法律規定及行為，與申請時效取得地上權複丈規
    定是否准許之實體無涉云云，聲明：「訴願決定及原處分均
    撤銷，並准予迴避之申請。」
四、本院查：
（一）原告係於99年4月6日依土地登記規則第108條第3項規定，
      向被告申請系爭土地複丈，經被告以99年5 月27日宜地二
      02字第0990005768號函檢送第一次成果圖。原告復於99年
      5 月28日申請更正時效取得地上權位置勘測成果圖，經被
      告以99年6 月21日宜地二02字第0990006725號函檢送第二
      次成果圖。原告再以99年6 月25日「申請再更正書」請求
      被告准予指定他人辦理，再行申請准予更正；後再以99年
      7月20日陳情書、99年7月27日申請書、99年8月2日陳情書
      ，請求被告命所屬林姓主辦人員迴避，另派他員辦理本件
      申請案。被告就原告99年7月20日、99年7月27日陳情書，
      以99年7 月30日宜地二01字第0990008125號函否復略以：
      台端陳情本所承辦員林河晶應予迴避乙案，依法無據，不
      予同意。原告不服，循序提起本件行政訴訟。由原告起訴
      狀記載之聲明及理由觀之，係不服被告不予同意林河晶迴
      避乙事。
（二）按行政程序中，公務員有行政程序法第32條所定各款之情
      形而不自行迴避，或有其他具體事實足認其執行職務有偏
      頗之虞者，當事人得依同法第33條第1 項規定，申請迴避
      ，其目的係在於維持程序之公正性，以獲得人民之信賴。
      惟行政機關就當事人之申請，予以駁回者，當事人僅得依
      同法第33條第3項，於5日內提請上級機關覆決；且行政機
      關之駁回迴避之申請，並未對原告申請複丈之權益已具體
      發生法律效果，而係屬程序行為，除符合行政程序法第17
      4 條但書規定，原則上當事人僅得對本案實體決定不服時
      一併聲明。原告對之聲明不服，提起行政訴訟，顯非合法
      ，應予駁回。
五、依行政訴訟法第107條第1 項第10款、第104條，民事訴訟法
    第95條、第78條，裁定如主文。
中　　華　　民　　國　　100 　年　　1 　　月　　27　　日
                   臺北高等行政法院第三庭
                             審判長法  官　許瑞助
                                   法  官  林玫君
                                   法  官  劉穎怡
上為正本係照原本作成。
如不服本裁定，應於送達後10日內向本院提出抗告狀（須按他造
人數附繕本）。
中　　華　　民　　國　　100 　年　　1 　　月　　27　　日
    　　  　　　　　　　    　     書記官  李淑貞